【裁判字號】    99,易,2518
【裁判日期】    991108
【裁判案由】    恐嚇
【裁判全文】
臺灣臺北地方法院刑事判決              99年度易字第2518號
公  訴  人  臺灣臺北地方法院檢察署檢察官
被      告  黎萬松
上列被告因恐嚇案件，經檢察官提起公訴（99年度偵緝字第1470
號），被告於本院準備程序中就被訴事實為有罪之陳述，經告知
簡式審判程序之旨，並聽取公訴人及被告之意見後，本院合議庭
認為適宜由受命法官獨任進行簡式審判程序而裁定改由受命法官
獨任進行簡式審判程序審理，判決如下：
    主  文
黎萬松犯如附表所示之罪，各處如附表所示之刑，應執行有期徒
刑捌月，如易科罰金，以新臺幣壹仟元折算壹日。
    事  實
一、黎萬松與蔡榮賓（經臺灣高等法院判決有罪確定）、真實姓
    名年籍不詳綽號「阿國」之成年男子、自稱「林安惠」之成
    年女子、大陸地區姓名年籍不詳綽號「烘爐」之成年男子等
    集團成員，共同意圖為自己不法之所有，於民國95年9 月間
    ，由綽號「烘爐」之男子將0000000000號行動電話以郵寄方
    式交付蔡榮賓使用後，再推由「林安惠」之女子於95年9 月
    至11月間，在不詳地點以電腦連接網際網路後，分別以其向
    美商微軟公司申請之電子郵件信箱：soforever0000000@hot
    mail.com、xhbfff520@hotmail.com 登入即時通訊軟體，以
    暱稱「聽風戀雨」、「賴鳳珠- 阿珠- 樂樂」與鍾文發、柯
    期友、劉湘德、梁志潭等人進行網路視訊（係以串流媒體形
    式即時傳送視訊影像）即時通訊，並將鍾文發、柯期友、劉
    湘德、梁志潭等人於網路視訊裸露身體隱私部位之態樣，以
    電磁記錄之方式儲存於硬碟（妨害秘密罪部分均未據告訴）
    。嗣後「林安惠」及「烘爐」再將上開鍾文發、劉湘德裸露
    之影片紀錄以光碟燒錄之方式儲存於光碟上，另將柯期友、
    梁志潭裸露之影片紀錄，以擷取播放影像圖片之方式，將數
    位檔案之圖片沖洗成照片後，交付黎萬松及蔡榮賓、「阿國
    」、「烘爐」等為下列犯罪分工：
  (一)95年10月24日上午，蔡榮賓為避免遭受追查，單獨基於行使
    偽造準私文書之犯意，將上開鍾文發裸露之光碟，佯以「溫
    仲民」之名義，填載不實之地址資料，並偽造「溫仲民」署
    名1 枚填載宅即便服務配送單，填載0000000000電話號碼，
    預定配送日期為95年10月26日後，經由統一速達股份有限公
    司之宅急便服務，寄送至鍾文發位於苗栗縣頭份鎮○○路22
    1 號之公司辦公室，足以生損害於寄件名義人溫仲民及收件
    人鍾文發。蔡榮賓再以0000000000電話撥打鍾文發之03-***
    07號電話（詳卷），向鍾文發恫以：若不欲上開光碟外流，
    即匯款新臺幣（下同）5 萬元至臺北富邦銀行嘉義分行0000
    00000000號帳戶等語，經鍾文發討價還價後降至3 萬元，但
    鍾文發亦因心生畏懼，遂於95年11月3 日匯款1 萬元至上開
    帳戶。
  (二)因鍾文發僅匯款1 萬元，蔡榮賓即接續前述恐嚇取財之犯意
    ，於95年11月20日上午11時許，以0000000000電話撥打鍾文
    發之03-***07號室內電話，且以看房子為由誘騙鍾文發於中
    山高速公路頭份交流道出口處見面，黎萬松與蔡榮賓、「阿
    國」之男子一同搭乘野雞車至上開交流道出口處赴約，由黎
    萬松及蔡榮賓、「阿國」3 人，先交付鍾文發裸露之光碟、
    照片，並由蔡榮賓向鍾文發恫以若不支付5 萬元，要讓其沒
    工作、讓其家人知道等語，並要求鍾文發應向坐於交流道附
    近車內之大哥談判，因鍾文發心生畏懼，躲入銀行內報警處
    理，未再交付金錢。
  (三)95年11月20日上午8 時許，蔡榮賓以0000000000電話撥打柯
    期友所有之09*****653號行動電話（詳卷），先佯稱為快遞
    公司，套問柯期友之住處地址後，再與黎萬松、綽號「阿國
    」之男子一同自臺中市搭乘野雞車北上至新竹市，轉乘計程
    車前往柯期友位於新竹市○○路住處，適柯期友外出未歸，
    黎萬松及蔡榮賓、「阿國」3 人遂將上開柯期友裸露之照片
    置放於該住處之信箱內，再由「烘爐」撥打柯期友前揭行動
    電話，向柯期友恫以：因柯期友與其老婆有一腿，如不拿錢
    解決，要至其住處門口堵他、打他等語，柯期友因之心生畏
    懼，惟柯期友未交付上開金錢，致黎萬松等人恐嚇取財未得
    逞。
  (四)蔡榮賓於95年11月21日上午8 時許，以0000000000電話撥打
    劉湘德位於桃園縣楊梅鎮○○路之公司辦公室03-***74號電
    話（詳卷），佯稱欲承租廠房，套問劉湘德公司地址後，於
    同日上午9 時許，由黎萬松及蔡榮賓、「阿國」3 人一起自
    臺中市搭乘野雞車北上至桃園縣楊梅鎮後，轉搭計程車至該
    公司將上開劉湘德裸露之照片交付與劉湘德後，黎萬松及蔡
    榮賓、「阿國」等3 人隨即至楊梅火車站附近搭乘計程車離
    去，再由「烘爐」以未顯示號碼電話撥打劉湘德前揭電話，
    向劉湘德恫以：竟然與其老婆於網路勾三搭四等語。復由蔡
    榮賓於95年11月22日將上開劉湘德裸露之光碟、紙條郵寄至
    上開公司與劉湘德，並恫以「劉先生，這是你要的光碟，請
    你用vcd 或dvd 慢慢觀賞，不要讓我們公司的人再跑第二趟
    ，否則！後果自己負責。我們也是拿人錢財的，不要讓我們
    難做」等語，並以簡訊表示若不匯錢，要將劉湘德斷手斷腳
    之內容，恫嚇劉湘德匯款20萬元至玉山銀行臺中分行000000
    0000000 號帳戶，致劉湘德心生畏懼，惟劉湘德未交付上開
    金錢，黎萬松等人恐嚇取財未得逞。
  (五)蔡榮賓於95年11月21日上午7 時許，以0000000000電話撥打
    梁志潭所有之09*****93 號行動電話（詳卷），佯為高雄某
    處欲寄送包裹，套問其臺北市○○路住處地址後，告知不知
    情之葉宗尉開車載乘黎萬松、蔡榮賓、「阿國」、不知情之
    許豈瀝北上，並於同日下午6 時30分許，載同黎萬松及蔡榮
    賓、「阿國」共同至梁志潭位於臺北市○○路住處附近後，
    由黎萬松及蔡榮賓、「阿國」下車進入上開住處巷內，並由
    黎萬松、「阿國」將上開梁志潭裸露之照片交付梁志潭。於
    同日下午7 時許，由「烘爐」以電話撥打梁志潭所有之行動
    電話，向梁志潭恫以：因與蔡榮賓老婆勾三搭四，要支付15
    萬元，否則將散布上開梁志潭裸露之照片等語；復於同年月
    22日下午1 時許，由「烘爐」於不詳地點以電腦連接網際網
    路後，將上開梁志潭裸露之影片紀錄上傳（指由本機電腦傳
    送電子資料到遠端電腦之動作，須兩臺電腦間已連線並透過
    特定的通訊協定始得為之）至網路家庭國際資訊股份有限公
    司PChome Online 網站（http://www.pchome.com.tw）貼圖
    區之影音快閃網頁（http://ejokeimg.pchome.com.tw/cat
    -in dex.html?cat=94 ）後，再由該集團成員以0000000000
    號行動電話傳送「我現在在省立醫院外面，我現在要到哪邊
    找你，影片貼在PC上面了」、「上pchome去看看，先放你的
    人頭，其他精彩的我慢慢來，留下你的電話的話，哈哈」，
    以00 00000000 號行動電話傳送「上pchome貼圖影音快閃去
    看看先放你的人頭，其他精彩的我慢慢來，留下你的地址電
    話的話，哈哈我就是要讓你出名，不出來處理我讓全臺灣的
    人認識你」、「上pchome，點貼圖，點影音快閃，發表人KK
    ，去看看先放你的人頭，其他精彩的我慢慢來，再留下你的
    地址電話的話」等簡訊內容至梁志潭所有之前揭行動電話，
    致梁志潭心生畏懼，惟梁志潭未交付上開金錢，致黎萬松等
    人恐嚇取財未得逞。
二、案經臺灣臺北地方法院檢察署檢察官自動檢舉偵查起訴。
    理  由
一、訊據被告黎萬松對於上開犯罪事實，於本院審理時坦承不諱
    （見本院卷第19頁背面、第21頁背面），核與證人葉宗尉、
    蔡榮賓、鍾文發、柯其友、劉湘德、梁志潭於警詢、偵訊及
    另案審理時證述之情節相符，並有統一速達股份有限公司之
    宅急便單據影本、臺灣郵政股份有限公司之國內快捷包裹影
    本、被害人劉湘德上半身裸露照片、影片擷取畫面照片、帳
    號:xhbfff520@hotmail.com、暱稱為「賴鳳珠- 阿珠- 樂樂
    」之MSN 視窗畫面、梁志潭所有09***93 號行動電話簡訊翻
    拍照片、梁志潭裸露之電磁紀錄上傳採證照片、龍江路292
    巷口監視器翻拍照片、梁志潭之MSN 通話紀錄、網路家庭國
    際資訊股份有限公司回函及IP位址查詢資料、0000000000、
    0000000000號行動電話通聯調閱查詢單、微軟公司回函、載
    有「後果自己負責」之恐嚇紙條在卷可佐。是被告之自白與
    事實相符，自可採為認定被告有罪之依據。從而本件事證明
    確，被告犯行堪以認定，應予依法論科。
二、核被告就犯罪事實一(一)所為，係犯刑法第346 條第1 項之恐
    嚇取財罪；就犯罪事實一(二)至(五)所為，係犯刑法第346 條第
    3 項、第1 項之恐嚇取財未遂罪。被告與蔡榮賓、綽號「阿
    國」、自稱「林安惠」之女子，與大陸地區真實姓名年籍不
    詳綽號「烘爐」之男子等集團成員間，就前述犯行，有犯意
    聯絡及行為分擔，均為共同正犯。被告就犯罪事實一(二)至(五)
    所示之犯行，均已著手於恐嚇取財行為之實行，而均未生取
    得財物之結果，為未遂犯，爰依刑法第25條第2 項之規定，
    按既遂犯之刑減輕之。被告就分別恐嚇被害人鍾文發、柯期
    友、劉湘德、梁志潭4 人之犯行，犯意各別，且恐嚇對象不
    同，應予分論併罰。爰審酌被告之素行，犯罪之動機、目的
    、智識程度，為貪圖不法利益，所致上開被害人心生畏怖之
    情，惟犯後坦承犯行，暨被告於本案犯罪過程中非主導者等
    一切情狀，分別量處如主文所示之刑。又被告前揭犯行，其
    犯罪時間均在96年4 月24日前，合於中華民國九十六年罪犯
    減刑條例之減刑要件，爰各減其宣告刑2 分之1 ，再依刑法
    第51條第5 款規定就被告犯罪事實一(一)至(五)所示犯行，定應
    執行刑如主文所示。另被告行為後，刑法第41條第2 項於98
    年6 月19日經大法官會議第662 號解釋宣告失效，嗣復於98
    年12月30日修正公布，並自99年1 月1 日施行，修正後新增
    刑法第41條第8 項規定: 「第1 項至第4 項及第7 項之規定
    ，於數罪併罰之數罪均得易科罰金或易服社會勞動，其應執
    行之刑逾6 月者，亦適用之。」，此一修正規定對被告並無
    不利，爰併依上開規定諭知易科罰金之折算標準。
據上論斷，應依刑事訴訟法第273 條之1 第1 項、第299 條第1
項前段，刑法第28條、第346 條第1 項、第3 項、第25條第2項
、第41條第1 項前段、第8 項、第51條第5 款，刑法施行法第1
條之1 ，中華民國九十六年罪犯減刑條例第2 條第1 項第3 款、
第7 條、第9條、第10條第1項，判決如主文。
本案經檢察官曹哲寧到庭執行職務。
中    華    民    國    99    年    11    月     8    日
                  刑事第十九庭  法  官  高若珊
上正本證明與原本無異。
如不服本判決應於收受送達後10日內向本院提出上訴書狀，並應
敘述具體理由；其未敘述上訴理由者，應於上訴期間屆滿後20日
內向本院補提理由書（均須按他造當事人之人數附繕本）「切勿
逕送上級法院」。告訴人或被害人如對於本判決不服者，應具備
理由請求檢察官上訴，其上訴期間之計算係以檢察官收受判決正
本之日期為準。
                                書記官  游曉婷
中    華    民    國    99    年    11    月    8     日
得上訴。
附錄論罪科刑法條全文：
刑法第346條
意圖為自己或第三人不法之所有，以恐嚇使人將本人或第三人之
物交付者，處6月以上5年以下有期徒刑，得併科1千元以下罰金
。
以前項方法得財產上不法之利益，或使第三人得之者，亦同。
前二項之未遂犯罰之。
附表
┌──┬─────────────────────────┐
│編號│所犯之罪及宣告刑                                  │
├──┼─────────────────────────┤
│1   │黎萬松共同意圖為自己不法之所有，以恐嚇使人將本人之│
│    │物交付，處有期徒刑捌月，減為有期徒刑肆月，如易科罰│
│    │金，以新臺幣壹仟元折算壹日。                      │
├──┼─────────────────────────┤
│2   │黎萬松共同意圖為自己不法之所有，以恐嚇使人將本人之│
│    │物交付，未遂，處有期徒刑肆月，如易科罰金，以新臺幣│
│    │壹仟元折算壹日，減為有期徒刑貳月，如易科罰金，以新│
│    │臺幣壹仟元折算壹日。                              │
├──┼─────────────────────────┤
│3   │黎萬松共同意圖為自己不法之所有，以恐嚇使人將本人之│
│    │物交付，未遂，處有期徒刑肆月，如易科罰金，以新臺幣│
│    │壹仟元折算壹日，減為有期徒刑貳月，如易科罰金，以新│
│    │臺幣壹仟元折算壹日。                              │
├──┼─────────────────────────┤
│4   │黎萬松共同意圖為自己不法之所有，以恐嚇使人將本人之│
│    │物交付，未遂，處有期徒刑肆月，如易科罰金，以新臺幣│
│    │壹仟元折算壹日，減為有期徒刑貳月，如易科罰金，以新│
│    │臺幣壹仟元折算壹日。                              │
├──┼─────────────────────────┤
│5   │黎萬松共同意圖為自己不法之所有，以恐嚇使人將本人之│
│    │物交付，未遂，處有期徒刑肆月，如易科罰金，以新臺幣│
│    │壹仟元折算壹日，減為有期徒刑貳月，如易科罰金，以新│
│    │臺幣壹仟元折算壹日。                              │
└──┴─────────────────────────┘

司法院資訊處製作；財團法人民間司法改革基金會備份。
